最高法院刑事判決　　　　　　　　　　　　　　　八十八年度台上字第五七二四號
　　上　訴　人　甲○○
右上訴人因殺人案件，不服台灣高等法院中華民國八十八年八月六日第二審判決 (八
十八年度上重訴字第三一號，起訴案號：台灣桃園地方法院檢察署八十七年度偵字第
一七四○八號) ，提起上訴，本院判決如左：
    主  文
上訴駁回。
    理  由
本件原判決認定：上訴人甲○○於民國八十三年間，至桃園縣中壢市○○路「國王理
容院」消費而認識在該理容院任職之女服務生王金華 (八十二年間與黃金水離婚，育
有一對子女) ，二人時有往來，交往密切，惟甲○○認王金華一方面與之交往，一方
面仍在理容院上班，且與其他男客出場，損及其顏面，漸心生不悅，遂邀約王金華與
之共同經營茶藝館及護膚坊，俾使王女辭去理容院工作。嗣甲○○於八十七年十一月
十五日尋得坐落中壢市○○路二四九巷四號二樓店址，認地點不錯，向屋主林兼治承
租並索房屋鑰匙後，旋於八十七年十一月十七日二十時許，打電話至上開理容院邀約
王金華下班後，一起吃宵夜再去觀看該店址。王金華於當日二十二時許下班後，騎機
車至中壢市○○路四十五號甲○○住處，載甲○○到中壢市○○路附近吃宵夜。翌（
十八）日凌晨零時十分許，二人吃完宵夜後，同至中豐路二四九巷四號二樓店址時，
甲○○要求王女日後辭去理容院工作，與之共同經營茶藝館及護膚坊，過正常生活，
王女反問甲○○：「這樣你一個月能給我多少錢﹖夠我開銷嗎﹖」，二人遂發生爭吵
，甲○○再要求王女縱使仍執意在理容院上班，也不要與男客出場，以免損其顏面，
王女即表示那是她個人私事，不用甲○○管等語。甲○○聞言氣憤難當，認其與王金
華相識數年來，為王女花費甚多，如今於其經濟狀況不佳時，竟如此絕情，日漸對其
疏遠，心有不甘，遂基於殺人之犯意，用雙手掐住王金華頸部，王金華仍大聲吵鬧，
甲○○更用力掐王女頸部，約經過二、三分鐘，待王金華停止掙扎靜止不動時，甲○
○始鬆開雙手。王金華受掐上頸部有數處指頭大小皮下出血 (有掐痕) ，因呼吸道受
扼窒息致死。甲○○於王金華死亡後，以該二樓包廂內之坐墊及棉被將王女屍體遮蓋
後，離開現場，並於當日十六時許將此事告知友人郭茂欉，並要求郭茂欉提供其車輛
協助搬運王女屍體以便棄屍，郭茂欉不允，且表示不相信，甲○○遂表示欲帶郭茂欉
至現場查看，郭茂欉乃私下報警處理，警員據報趕至現場埋伏，於八十七年十一月十
八日十九時四十分許，當甲○○偕同郭茂欉抵達上址一樓時，將甲○○查獲等情。係
依憑上訴人於警訊中供承：死者王金華是我女朋友，在中壢市○○路國王理容院上班
，她跟我已有五年時間，是我去國王理容院消費認識的，我於八十七年十一月十七日
二十時許打電話到國王理容院找王金華，剛好她在幫客人按摩，說忙完後再打電話給
我一起去吃薑母鴨，她於二十二時打電話給我，說她騎機車過來帶我去中壢市○○○
街吃薑母鴨，到凌晨零時十分許，我告訴王金華說我已經找到一家咖啡情人座，在中
壢市○○路遠東百貨公司附近，我現在帶你去看店，我們二人到二樓店面，因該店沒
有電，我有帶手電筒去，上樓看一下，我準備要回去，王金華就說在包廂內坐一下，
我們二人在包廂內談經營事情，我告訴王金華要她以後不要去國王理容院上班，店開
張以後，你當會計，我當經理，我們就可以過正常生活，王金華就問我「這樣一個月
能給我多少錢，夠我開銷嗎﹖」我說等店開張後，我當經理，你當會計，都有薪水，
還有分紅利，但她不肯，我就說那我沒辦法，乾脆分手算了，王金華回答說時間那麼
久，大家都知道你是我男朋友，我說如果妳不肯，還要在理容院上班，就不要跟客人
出場，在裡面做清的，常跟客人出場對我對妳二人顏面很難看，她就回答我，她的事
不用我管，當時我很生氣，我從八十二年認識她，我還有錢幫她買房子、車子、機車
，至今花掉七百多萬，現在我沒有錢了，就如此絕情，我一時氣憤，用手掐她脖子，
但她還大聲跟我吵，我就用力再掐她，沒想到一下子，王金華就不動，也不吵，我才
發現她已經死亡，當時我很害怕，就拿包廂裡的坐墊及棉被將她的屍體蓋著，下樓回
家，當日十四時左右，我才出來走，也不敢再回現場，十六時左右才找朋友郭茂欉，
告訴他這件事，他不相信，要我去報警，但我害怕不敢去報警，我是想請他幫忙運屍
，但他不肯也不相信，我才要帶他到現場看王金華的屍體，於十九時四十分許，到達
現場正準備上樓時，就被警察當場查獲等語。上訴人於偵查中就其如何與被害人爭執
，因氣憤而以雙手掐被害人脖子，掐了約二、三分鐘，被害人就斷氣等情，亦供述甚
詳。嗣於第一審審理時，上訴人仍坦稱：我告訴她已找到店面，賺的錢都給她，希望
她不要出場，她即態度很惡劣，我很生氣用手掐住她的脖子，她掙扎一、二分鐘即不
再掙扎，我知道那樣會掐死人，可是當時氣憤想封住她的嘴巴等語。證人即被害人之
前夫黃金水並證稱：王金華自八十二年離婚後，即在國王理容院上班，王金華曾告訴
我，甲○○一直在糾纏她；證人即房東林兼治證稱：坐落中壢市○○路二四九巷四號
二樓房屋係甲○○於八十七年十一月十五日向伊承租，說要開店，每月租金六萬五千
元，當日有交付房屋鑰匙給甲○○，已講好租賃事宜，尚未訂契約；發現屍體時王金
華衣著完整，平躺在包廂內地上，上面覆蓋有枕頭、棉被等物，牆角有死者之手提袋
，亦是由手提袋內駕照知道死者身分等語。而被害人王金華係因頸部有掐痕，呼吸道
受扼窒息而死亡等情，業據檢察官會同法醫師相驗，並經法務部法醫研究所解剖鑑定
屬實，有相驗屍體證明書、法務部法醫研究所八七法醫所醫鑑字第一一八六號鑑定書
、勘驗筆錄及現場照片、被害人屍體照片附卷可按。上開鑑定書上載明：死者上前頸
部有數處指頭大小之瘀斑，切開可清楚見到皮下出血……解剖結果，證實王女頸部有
掐痕（新鮮出血，生前變化），係呼吸道受扼窒息致死……（他殺）等情。依鑑定書
所載被害人上前頸部有數處指頭大小之瘀斑，切開可清楚見到皮下出血，頭、胸、背
、腹及四肢未見挫傷及銳器傷，消化道胃中消化不久之食物（含金菇）五百公克等，
參之上訴人供述其以雙手緊掐被害人之頸部，被害人仍大聲爭吵，其再更用力掐被害
人頸部等情，可見被害人上頸部數處指頭大小之瘀斑，應係上訴人以雙手緊掐被害人
之頸部所造成之傷痕，而被害人消化道胃部尚殘餘消化不久之食物，與上訴人所稱其
偕同被害人去吃宵夜之情節吻合，足證上訴人之自白與事實相符。而人體咽喉部位為
要害之處，甚為脆弱，一旦咽喉受扼，阻斷呼吸，頃刻間造成人體腦部缺氧，窒息死
亡，上訴人於第一審審理中，亦供稱我知道那樣會掐死人等語，上訴人以雙手緊扼被
害人之頸部，於被害人掙扎之際，仍更加施力，直至被害人停止掙扎始鬆手，於被害
人上頸部造成數處指頭大小皮下出血之瘀痕，上訴人下手時，力道既深且猛，才會造
成被害人上頸部瘀痕，足認其殺意至堅。上訴人辯稱無殺人之犯意等語，不足採信。
已敘述其所憑之證據及認定之理由。又上訴人謂其作案後曾請郭茂欉報警自首，惟郭
茂欉於警訊中證述：我朋友甲○○於八十七年十一月十八日十七時左右，到我住處找
我，告訴我說他昨天晚上做一件很大的錯事，要我幫忙，我就問他什麼事，說出來聽
聽，看我能不能幫忙，他說於十一月十八日早上二時與他女朋友去看他準備要經營的
店，與他女朋友口角起衝突後，不慎勒死她，現在屍體還在咖啡店二樓包廂內，要我
幫他將她女朋友的屍體，用我的車載去外面丟棄，我告訴他這麼大的事我不敢做，他
說如果不幫他，他要自殺，我勸他為什麼不去向警方自首，他說自首也會死，不去投
案，所以我才向警方報案等語，郭茂欉於第一審訊問時，仍堅定表示當時上訴人並未
請其向警方報案，係其自己深覺不妥，始打電話向警員報案等語。且上訴人於警訊中
供稱：「我害怕不敢報 (警) ，我是想請他幫忙運屍，但他 (郭茂欉) 不肯」，於偵
查中陳稱：「告訴他 (郭茂欉) 我殺了人，不想活，要去自殺」等語，足認上訴人係
請郭茂欉幫忙運屍，郭茂欉勸上訴人報案自首時，上訴人尚表示要自殺不願報案，倘
上訴人係託郭茂欉報案自首，何以會請郭茂欉協助運屍、棄屍，何以又表示要自殺﹖
而依到場處理本案警員陳健成、陳育德、劉斯成、溫鵬騰等人之供述，上訴人於警員
到現場表明警員身分時，並未表示被害人係其所殺，況警員陳健成於接獲郭茂欉之電
話報案時，即已知悉上訴人涉嫌犯罪，核與自首之要件不符，對上訴人前開辯解，詳
敘理由予以指駁。核上訴人所為，係犯刑法第二百七十一條第一項殺人罪。因認第一
審判決適用上開法條及刑法第三十七條第一項，審酌上訴人與被害人無夫妻關係，對
被害人擇友交往原各不相干，僅因與被害人口角爭執，認被害人欲與之疏遠，即萌殺
機，而以雙手緊扼被害人頸部，直至被害人已斷氣始鬆手，手段兇殘，所生之危害甚
鉅，犯後並請友人協助棄屍遭拒，惡性甚重，對社會治安之危險性甚高，迄未賠償被
害人家屬之損害，及其犯罪後態度等一切情狀，認有使之與社會長時間隔絕之必要，
判處上訴人無期徒刑，宣告褫奪公權終身，為無不合，駁回上訴人在第二審之上訴。
經核於法並無違誤。上訴意旨略以：上訴人並無殺死被害人之故意，且事後曾叫郭茂
欉報警，原判決認定上訴人第一次掐住被害人頸部時，即有殺人之犯意，與所採用之
證據及認定之理由不符，而上訴人在第一審供稱知道那樣會掐死人等語，並非指本案
之情形，原審未向上訴人告以筆錄要旨，給予申辯之機會，亦於法有違云云。惟原判
決就其如何綜合前揭證據資料，判斷上訴人與被害人發生爭吵後，心有不甘，遂基於
殺人之犯意，用雙手掐住被害人頸部，約經過二、三分鐘，待被害人停止掙扎靜止不
動時，始鬆開雙手，下手力道既深且猛，殺意至堅之心證理由，已闡述明晰，對於上
訴人所為其係自首之辯解，亦已詳加指駁。而原審於八十八年七月三十日審理時，已
向上訴人提示第一審之筆錄並告以要旨，有審判筆錄可查。上訴意旨，仍執陳詞，指
摘原判決違法，非有理由，應予駁回。
據上論結，應依刑事訴訟法第三百九十六條第一項，判決如主文。
中      華      民      國    八十八    年      十      月     十四     日
                              最高法院刑事第四庭
                                  審判長法官  黃  劍  青
                                        法官  劉  敬  一
                                        法官  林  增  福
                                        法官  邵  燕  玲
                                        法官  張  清  埤
      右正本證明與原本無異
                                              書  記  官
中      華      民      國    八十八    年      十      月    二十      日
